臺灣板橋地方法院刑事判決　　　　　　　　　　　　九十一年度訴字第二六七號
　　公　訴　人　臺灣板橋地方法院檢察署檢察官
　　被　　　告　乙○○
　　　　　　　　原名簡玉葉）.
右列被告因稅捐稽徵法案件，經檢察官提起公訴（九十一年度偵字第三九九二號），
本院判決如左：
    主  文
乙○○納稅義務人以不正當方法逃漏稅捐，處拘役伍拾日，如易科罰金，以參佰元折
算壹日。
    事  實
一、乙○○明知其與其夫楊根在並未扶養楊根在之弟甲○○之子楊建興，為減少楊根
    在及其本人綜合所得稅額之支出，竟基於概括之犯意，自民國八十五年間起至八
    十八年間止，在楊根在及其本人合併申報之歷年綜合所得稅結算申報書上虛偽記
    載楊建興由其夫妻扶養親屬，而得增加免稅額之扣除，減少綜合所得稅額（八十
    五年度可少繳稅額為新台幣四千二百元，八十六年度可少繳稅額為四千三百二十
    元、八十七年度可少繳稅額為四千三百二十元、八十八年度可少繳稅額為九百二
    十五元），嗣於八十八年間甲○○接獲稅捐稽徵機關通知發現楊建興遭重複申報
    扶養，始查知上情。
二、案經甲○○訴由台灣台中地方法院檢察署呈請台灣高等法院檢察署核轉台灣板橋
    地方法院檢察署檢察官偵查起訴。
    理  由
一、訊據被告乙○○於本署偵查中固不否認有申報楊建興為扶養親屬之事實，惟矢口
    否認有違反稅捐稽徵法之犯行，辯稱：楊建興一直是放在南投縣給伊公婆照顧，
    伊先生有拿錢回家扶養父母，所以對楊建興有扶養事實，是楊根在說他也有扶養
    ，要伊申報云云。惟查：右揭犯罪事實，業據告訴人甲○○於本署偵查中指訴綦
    詳，復有財政部台灣省北區國稅局台北縣分局九十一年七月二十九日北區國稅縣
    徵字第○九一一○三○二○二號函附被告自八十四年起至八十八年止之綜合所得
    稅結算申報書，及財政部台灣省北區國稅局台北縣分局九十一年十一月五日北區
    國稅北縣徵字第○九一一○四五七四七號函及檢附之八十五年至八十八年綜合所
    得稅核定通知書及相關資料九紙在卷可稽。被告雖辯以：其夫楊根在有扶養父母
    及楊建興云云，惟查：告訴人之子楊建興於出生後，因告訴人與妻子離異，自一
    歲時起曾帶往南投縣與告訴人之父母同住，惟自八十六年間起，告訴人即將其子
    楊建興帶往台中就學生活迄今等情，業據證人楊根在證述屬實，證人楊根在並證
    稱：伊共有五兄弟，一人每月出二、三千元給父母過生活，被告沒有拿錢給伊父
    母，伊薪水都是交給被告，被告每月給伊零用錢，伊再省下零用錢給父母一點錢
    ，：：：：：，我沒有跟她說可以申報扶養小孩，也沒有跟她說我有拿錢回去扶
    養父母等情，則被告及其夫楊根在實際上僅有負擔部分對楊根在父母之扶養義務
    ，何有扶養楊建興之情形？被告顯然係為貪得少報稅額之蠅利，虛偽申報楊建興
    為扶養親屬，其所辯顯非可採，本件事證明確，被告犯行洵堪認定。
二、核被告乙○○係納稅義務人，以虛報被扶養人之不正當方法逃漏稅之所為，係犯
    稅捐稽徵法第四十一條之罪。又被告先後五次犯行，時間緊接，所犯係構成要件
    相同之罪名，顯係概括之犯意為之，應依連續犯之規定，論以一罪並加重其刑。
    爰審酌被告犯罪之動機、目的、手段、所生危害、犯後態度等一切情狀，判處如
    主文所示之刑。被告行為後，中華民國刑法第四十一條業於九十年一月四日修正
    ，同年月十日經總統公布施行，修正後刑法第四十一條第一項規定：「犯最重本
    刑為五年以下有期徒刑以下之刑之罪，而受六個月以下有期徒刑或拘役之宣告，
    因身體、教育、職業、家庭之關係或其他正當事由，執行顯有困難者，得以一元
    以上三元以下折算一日，易科罰金。但確因不執行所宣告之刑，難收矯正之效，
    或難以維持法秩序者，不在此限。」，第二項規定：「併合處罰之數罪，均有前
    項情形，其應執行之刑逾六月者，亦同」；同法施行法第三條之一第一項規定：
    「刑法第四十一條之規定，中華民國九十年一月四日刑法修正施行前已裁判確定
    之處罰，未執行或執行未完畢者，亦適用之。」，第二項規定：「未諭知得易科
    罰金之處罰者，亦同。」。被告行為後，刑法第四十一條有變更，修正前刑法第
    四十一條僅規定：「因身體、教育、職業或家庭之關係，執行顯有困難」，而修
    正後刑法第四十一條第一項前段規定「因身體、教育、職業、家庭之關係或其他
    正當事由」，經比較新舊法，修正後刑法第四十一條第一項前段得斟酌易科罰金
    之標準較為寬廣，比較有利於行為人，依刑法第二條第一項前段之規定，自應適
    用裁判時之法律，諭知易科罰金之折算標準。
據上論斷，應依刑事訴訟法第二百九十九條第一項前段，稅捐稽徵法第四十一條，刑
法第二條第一項前段、第十一條前段、第五十六條、第四十一條第一項，罰金罰鍰提
高標準條例第二條，判決如主文。
本案經檢察官黃正綱到庭執行職務
中      華      民      國      九十一      年    十二    月    十九    日
                                  臺灣板橋地方法院刑事第一庭
          法  官   胡  堅  勤
右正本證明與原本無異。
如不服本判決，應於判決送達後十日內，向本院提出上訴狀。
                                      書記官   劉  文  美
中      華      民      國      九十一      年    十二    月    十九    日
附錄本案所犯法條全文
稅捐稽徵法第四十一條
(逃漏稅捐之處罰)
納稅義務人以詐術或其他不正當方法逃漏稅捐者，處五年以下有期徒刑、
拘役或科或併科新台幣六萬元以下罰金。
